---
title: "Análisis de información cuantitativa en R"
author: "Esteban Toro"
date: "11/21/2021"
output:
  html_document:
      toc: yes
      toc_depth: 2
lang: es-Es
---
El objetivo general es prácticar los conocimientos adquiridos sobre análisis de datos usando R y RStudio. En su contexto, la investigación pretendía calcular qué proporción de la comunidad hablaba la lengua en cuestión.

```{r echo=FALSE, warning=FALSE }
datosLenguas <- read.csv("Lenguas en Colombia - Copy2.csv", header= T, sep=",")
proporcion_subg <- datosLenguas$Proporcion
proporcion_na <- as.numeric(proporcion_subg)
proporcion <- na.omit(proporcion_na)
```

---

# Información general

**Base de datos** [Lenguas indígenas en peligro de extinción](https://www.datos.gov.co/Cultura/LENGUAS-NATIVAS-COLOMBIANAS-EN-PELIGRO-DE-EXTINCI-/2fnk-2vx7)

**Variables** Nombre de la lengua -Departamento - Familia lingüística - Número de habitantes - Número de hablantes - Vitalidad - Proporción - Categoría - nCat

**Variable de estudio** Proporción = (n.habitantes / n.hablantes)

---

# Vista previa de los datos

Para realizar el análisis de los datos era necesario calcular nuevas variables crearlas. Ese es el caso de "Proporción", "Categoría" y "nCat". Las últimas dos para mostrar la proporción de personas de una comunidad que aún hablan la lengua.En la base de datos existía una variable categórica llamada "Vitalidad", pero decidí reformularla de nuevo. Esto con el fin de realizar un gráfico de torta o Pie Chart.


```{r}
head(datosLenguas)
```


---

# Estadísticos descriptivos (tendencia central y localización)

### Media
```{r}
mean(proporcion)
```

### Mediana
```{r}
median(proporcion)
```

### Moda
```{r}
frecuencias <- data.frame(table(proporcion))
mode <- frecuencias[which.max(frecuencias$Freq),1]
mode
```

### Cuantiles
```{r}
quantile(proporcion)
```

### Cuantil 0.65
```{r}
quantile(proporcion, 0.65)
```

### Resumen estadístico
```{r}
summary(proporcion)
```


---

# Estadísticos de dispersión

### Varianza
```{r}
var(proporcion)
```

### Desviación estándar
```{r}
sd(proporcion)
```

### Coeficiente de variación
```{r}
x <- mean(proporcion)
y <- sd(proporcion)

cv <- (y/x)*100
cv
```

---

# Estadísticos de forma y simetría

### Coeficiente de asimetría
```{r}
library(psych)
skew(proporcion)
```

### Curtosis
```
- Aceptablement simétrica  -1 < x < 1  
- Asimetría negativa       x < 1      
- Asimetría positiva       x > 1   
```
```{r}
kurtosi(proporcion)
```

---

# Gráficos y plots

### Histograma y diagrama de caja y bigotes

```{r}
library(sfsmisc)
histBxp(proporcion, main="Histograma de lenguas indígenas en extinción", col="orange", boxcol="lightcoral", medcol="indianred4", xlab="Indice de las personas de la población que habla la lengua", ylab="Frecuencias")
```

---

### Densidad

```{r}
dx <- density(proporcion)
plot(dx, main="Densidad", xlab="proporcion", ylab="frecuencias")
polygon(dx, density=15, angle=90, lwd=2, col="blue")
points(mean(proporcion),1, pch=10, lwd=2)
```

---

### Exploración por categorías

```{r,  message=FALSE}
categorias <- c("1. Vulnerable", "2. Peligro", "3. Peligro de extincion", "4. Situación crítica")
colores <- c("gold1","darkorange1", "coral1", "firebrick1")

# Pie Chart with Percentages
slices <- c(17,19,18,13)
lbls <- c("1. Vulnerable", "2. Peligro", "3. Peligro de extincion",
          "4. Situación crítica")
pct <- round(slices/sum(slices)*100)
lbls <- paste(lbls, pct) # add percents to labels
lbls <- paste(lbls,"%",sep="") # ad % to labels

# 3D Exploded Pie Chart
library(plotrix)
pie3D(slices,labels=lbls, labelcex=0.99,  explode=0.05,
      main="Vitalidad de las lenguas por categorias", col=colores)

```


*Informe desarrollado con R Markdown*

*<a href="https://github.com/softEsteban" target="_blank">Github- softEsteban</a>*

*<a href="https://github.com/softEsteban/informationAnalysis" target="_blank">Github Code Repository</a>*





