---
title: "Análisis de información cuantitativa en R"
author: "Esteban Toro"
date: "11/21/2021"
output:
  html_document:
      toc: yes
      toc_depth: 2
lang: es-Es
---
El objetivo general es prácticar los conocimientos adquiridos sobre análisis de datos usando R y RStudio. En su contexto, la investigación pretendía calcular qué proporción de la comunidad hablaba la lengua en cuestión.

```{r echo=FALSE, warning=FALSE }
datosLenguas <- read.csv("Lenguas en Colombia - Copy.csv", header= T, sep=",")
proporcion_subg <- datosLenguas$Porcentaje
proporcion_na <- as.numeric(proporcion_subg)
proporcion <- na.omit(proporcion_na)
```

---

# Información general

**Base de datos** [Lenguas indígenas en peligro de extinción](https://www.datos.gov.co/Cultura/LENGUAS-NATIVAS-COLOMBIANAS-EN-PELIGRO-DE-EXTINCI-/2fnk-2vx7)

**Variables** Nombre de la lengua -Departamento - Familia lingüística - Número de habitantes - Número de hablantes - Vitalidad - Proporción

**Variable de estudio** Proporción = (n.habitantes / n.hablantes)

---

# Estadísticos descriptivos (tendencia central y localización)

### Media
```{r}
mean(proporcion)
```

### Mediana
```{r}
median(proporcion)
```

### Moda
```{r}
frecuencias <- data.frame(table(proporcion))
mode <- frecuencias[which.max(frecuencias$Freq),1]
mode
```

### Cuantiles
```{r}
quantile(proporcion)
```

### Cuantil 0.65
```{r}
quantile(proporcion, 0.65)
```

### Resumen estadístico
```{r}
summary(proporcion)
```


---

# Estadísticos de dispersión

### Varianza
```{r}
var(proporcion)
```

### Desviación estándar
```{r}
sd(proporcion)
```

### Coeficiente de variación
```{r}
x <- mean(proporcion)
y <- sd(proporcion)

cv <- (y/x)*100
cv
```

---

# Estadísticos de forma y simetría

### Coeficiente de asimetría
```{r}
library(psych)
skew(proporcion)
```

### Curtosis
```
- Aceptablement simétrica  -1 < x < 1  
- Asimetría negativa       x < 1      
- Asimetría positiva       x > 1   
```
```{r}
kurtosi(proporcion)
```

---

# Gráficos y plots

### Histograma y diagrama de caja y bigotes

```{r}
library(sfsmisc)
histBxp(proporcion, main="Histograma de lenguas indígenas en extinción", col="orange", boxcol="lightcoral", medcol="indianred4", xlab="Habitantes que hablan la lengua", ylab="Frecuencias")
```

---

### Densidad

```{r}
dx <- density(proporcion)
plot(dx, main="Densidad", xlab="proporcion", ylab="frecuencias")
polygon(dx, density=15, angle=90, lwd=2, col="blue")
points(mean(proporcion),1, pch=10, lwd=2)
```

---

*Informe desarrollado con R Markdown*
*[GitHub Profile](https://github.com/softEsteban)*






